臺灣高雄地方法院民事裁定
111年度消債職聲免字第66號
聲　請　人　張嘉富　000000000000000000000000000000000000
00000000000000000000000000000000000000000000000000
代　理　人　洪千琪律師
            蔡玉燕律師
相對人即債　國泰世華商業銀行股份有限公司
權人　　　　　　　　000000000000000000000000000000000000
法定代理人　郭明鑑　00000000
代　理　人　廖士驊　000000000000000000000000000000000000
相對人即債　富邦資產管理股份有限公司
權人　　　　　　　　00000000000000000000000000000000000
法定代理人　洪主民　00000000
　　　　　　　　　　000000000000000000000000
　　　　　　　　　　00000000
相對人即債　新光行銷股份有限公司
權人　　　　　　　　00000000000000000000000000000000000
法定代理人　李明新　00000000
代　理　人　鄭穎聰　00000000
相對人即債　新光人壽保險股份有限公司
權人　　　　　　　　000000000000000000000000000000000000
0000000000000000000000000000000000000000000000000000000
法定代理人　許 澎　　0000000
　　　　　　　　　　000000000000000000000000
　　　　　　　　　　000000000000000000000000000000000000
上列聲請人即債務人因消費者債務清理事件聲請免責，本院裁定
如下：
    主  文
聲請人即債務人張嘉富不予免責。
    理  由
一、本案基礎事實
　　查聲請人於民國109年6月9日聲請清算，經本院以109年度消
    債清字第181號裁定自109年11月17日開始清算程序，嗣因財
    產不敷清償相關債務及費用，本院乃於111年1月24日以109
    年度司執消債清字第198號裁定終結清算程序確定，而普通
    債權人未同意免責。
二、本件經本院裁定終結清算程序確定，依消費者債務清理條例
    第132條、第133條、第134條之規定，本院應就聲請人是否
    應予免責（即無前開條例第133條、第134條規定之要件）進
    行審理，茲說明如下：
　㈠消債條例第133條前段
　1.本院裁定開始清算程序後，聲請人之財產及所得
　　⑴聲請人的財產
　　　查聲請人名下無財產，其於110年1月14日領取普通疾病傷
      病給付新臺幣（下同）2547元，並未領取其他社會補助、
      津貼等情，有稅務電子閘門財產所得調件明細表、低收入
      戶/中低收入戶/中低老年人生活津貼管理/身障者生活補
      助/單親家庭子女生活教育補助表、勞動部勞工保險局函
      、勞動部勞動力發展署高屏澎東分署函、高雄市政府都市
      發展局函在卷可資認定（見院卷第11-12頁、第14-18頁、
      第25頁、第23頁、第24頁）。
　　⑵聲請人之所得
　　　查聲請人主張：其因罹患第二型糖尿病，身體健康狀況不
      佳，故無法工作，因此自109年1月起迄今均無工作，四哥
      張嘉森每月資助生活費8000元，另每年領取保險生存年金
      20000元（換算每月領取1667元）等語（見院卷第37-38頁
      、第39頁）；依上開證據，本件應以前開生活費、生存年
      金、前開傷病給付各項金額計算聲請人之所得，自109年1
      1月17日開始清算程序起至111年6月1日本院調查期日止，
      以月為單位計算，聲請人所得總額為195887元（見院卷第
      42頁計算表）。
　2.本院裁定開始清算程序後，聲請人之支出
　　⑴依衛福部社會司公告110、111年度高雄市最低生活費為133
      41元、14419元，依消債條例第64條之2第1項、第2項之規
      定，聲請人、受扶養者之最低生活費用應以前開高雄市每
      月最低生活費用金額1.2倍計算即16009元、17303元做為
      計算基準數額。又前開最低生活費已包含居住費用（所佔
      比例24.36%），扣除此部分費用後，110、111年度之最低
      生活費為12109元、13088元。　
　　⑵聲請人最低生活費
　　　查聲請人主張：每月支出生活費金額8000元，每月勞健保
      費3390元由女友張凱莉資助等語，並提出資助切結書為佐
      （見院卷第37-38頁、第39頁、消債卷第25頁），參酌前
      開說明，聲請人之最低生活費顯於前述金額，憑可採認；
      是以自109年11月17日開始清算程序起至111年6月1日本院
      調查期日止，以月為單位計算，聲請人支出生活費總額為
      160000元（見院卷第42頁計算表）。
　3.本院裁定開始清算程序後，聲請人之所得餘額
　　依據上開證據，聲請人前開所得總額扣除個人最低生活費各
    項總額後，尚有餘額35887元（見院卷第42頁計算表）。
　㈡消債條例第133條後段
　1.聲請人於聲請清算前2年期間，可處分所得總額每月13059元
    ，扣除個人必要生活費8000元後，尚有餘額5059元等情，為
    本院109年度消債清字第181號裁定認定在案，則聲請人於聲
    請清算前2年期間所得餘額為121416元（計算式：5059×24=1
    21416）。
　2.又普通債權人於清算程序中受償78045元乙節，亦有109年度
    司執消債清字第198號裁定、債權表、金額分配表(更正)、
    分配結果彙總表、債權人受償金額彙總表在卷可參（見院卷
    第2頁、司執消債清字卷第55-56頁、第156-157頁）。
　3.承上，可認聲請人於本院裁定開始清算程序後，其所得總額
    扣除個人最低生活費總額後仍有餘額，且普通債權人受分配
    總額顯低於聲請清算前2年期間之可處分所得餘額，應已符
    合消債條例第133條所規定不免責事由。
　4.聲請人主張每月勞健保費3392元，應納入其生活費支出之數
    額，收入扣除支出後，每月所得餘額應為1667元，聲請清算
    前2年期間所得餘額合計40008元，再扣除清算程序中已清償
    之金額78045元，本件應為免責等語；然聲請人自承勞健保
    費由其女友張凱莉支付，並提出資助切結書為佐（見院卷第
    37頁、消債清卷第26頁），此部分費用既非由聲請人自己實
    際支付，自不能列計為聲請人每月生活費之支出項目，其主
    張要屬無據，不予採認。
  ㈢消債條例第134條部分
　1.查聲請人曾於108年度出國1次之紀錄，此有入出境查詢表在
    卷可參（見院卷第10頁）；又聲請人陳稱其女友為泰國人，
    該次出國係陪女友回國等語（見院卷第37頁反面），又衡情
    該次出國所負債務總額，尚難認逾聲請清算時無擔保及無優
    先權債務（金額1914692元；見司執消債清卷第55-56頁)之
    半數，而生開始本件清算之原因。
　2.本院復查無聲請人有消債條例第134條所列其他各款應不免
    責事由，且債權人亦未提出聲請人有何符合消債條例第134
    條各款所規定之事證供本院參酌，故應認聲請人並無消債條
    例第134條所定不免責事由之存在。
　㈣消債條例第138條
　　本件債權發生原因為信用卡費、現金卡費、保單借款、車貸
    等情，有債權表在卷可佐（見司執消債清卷第55-56頁），
    堪認本件債權非屬消債條例第138條所定不受免責裁定影響
    之事由，併予敘明
三、綜上所述，聲請人既有消債條例第133 條不應免責之事由，
    復未經普通債權人全體同意其免責，揆諸首揭規定，本件聲
    請人應不免責，爰裁定如主文。
四、另債務人因消債條例第133 條之情形，受不免責之裁定確定
    後，繼續清償達該條規定之數額，且各普通債權人受償額均
    達其應受分配額時，依消債條例第141條之規定，債務人得
    再聲請法院裁定免責。又法院為不免責之裁定確定後，債務
    人繼續清償債務，而各普通債權人受償額均達其債權額之20
    %以上者，依消債條例第142條規定，可再行聲請法院裁定免
    責，附此敘明。
中　　華　　民　　國　 111　　年　　6 　　月　　6 　　日
              　　民事庭　　法　官　賴寶合
上為正本係照原本作成
如不服本裁定，應於裁定送達後10日內，以書狀向本院提出抗告
，並繳納抗告費新臺幣1千元
中　　華　　民　　國　 111　　年　　6 　　月　　6 　　日
  　                        書記官　胡美儀
附錄
一、債務人繼續清償得聲請法院裁定免責之規定：
　　消費者債務清理條例第141條
　　債務人因第 133 條之情形，受不免責之裁定確定後，繼續
　　清償達該條規定之數額，且各普通債權人受償額均達其應受
　　分配額時，得聲請法院裁定免責。　　
    消費者債務清理條例第142條
　　法院為不免責或撤銷免責之裁定確定後，債務人繼續清償債
　　務，而各普通債權人受償額均達其債權額之 20% 以上者，
　　法院得依債務人之聲請裁定免責。
二、債務人嗣後聲請裁定免責時，須繼續清償各普通債權之最低
    應受分配額。